【裁判字號】    97,台上,3294
【裁判日期】    970717
【裁判案由】    強盜
【裁判全文】
最高法院刑事判決            九十七年度台上字第三二九四號
上  訴  人  甲○○
選任辯護人  陳正旻律師
上列上訴人因強盜案件，不服台灣高等法院中華民國九十七年五
月二十七日第二審判決（九十七年度上訴字第一五０一號，起訴
案號：台灣板橋地方法院九十六年度偵字第二七四五七、二八０
二二號），提起上訴，本院判決如下：
    主  文
上訴駁回。
    理  由
按刑事訴訟法第三百七十七條規定，上訴於第三審法院，非以判
決違背法令為理由，不得為之。是提起第三審上訴，應以原判決
違背法令為理由，係屬法定要件。如果上訴理由書狀並未依據卷
內訴訟資料，具體指摘原判決不適用何種法則或如何適用不當，
或所指摘原判決違法情事，顯與法律規定得為第三審上訴理由之
違法情形，不相適合時，均應認其上訴為違背法律上之程式，予
以駁回。本件上訴人甲○○上訴意旨略稱：依被害人乙○○所述
，其嘴巴及鼻梁被打後，猶可抱住上訴人不使其離去，足徵上訴
人所為並未達使被害人難以抗拒之程度，尚難以準強盜罪論擬；
又上訴人案發當時只想離開現場，雙方拉扯中縱有碰觸被害人身
體，亦非故意，而被害人乙○○無法明確指出其嘴巴、鼻梁、胸
口如何受傷，且其於受傷後仍可壓住上訴人，再由乙○○之妻、
子當時在場並未加入制服上訴人之客觀情勢判斷，顯見上訴人並
未對乙○○強暴行為，所為亦未達使其難以抗拒之程度，原判決
有認定事實未依卷內資料之違誤，及違反經驗法則、論理法則等
語。
惟查：證據之取捨、事實之認定，乃事實審法院職權行使之範圍
，事實審法院經調查證據之結果，本於確信，依自由心證之取捨
證據，苟其取捨，與經驗法則或論理法則無違，即不得任意指為
違法，而據為適法之第三審上訴理由。本件原判決認定上訴人有
原判決事實欄記載之犯行，係以上訴人陳述、證人乙○○之證言
、現場照片、乙○○受傷照片、贓款照片、及贓物認領保管單等
證據資料，為綜合之判斷。並說明刑法第三百二十九條之準強盜
罪，將竊盜或搶奪之行為人為防護贓物、脫免逮捕或湮滅罪證而
當場施以強暴、脅迫之行為，視為施強暴、脅迫使人不能抗拒而
取走財物之強盜行為，乃因準強盜罪之取財行為與施強暴、脅迫
行為之因果順序，雖與強盜罪相反，卻有時空之緊密連接關係，
以致竊盜或搶奪之故意與施強暴、脅迫之故意，並非截然可分，
而得以視為一複合之單一故意，亦即可認為此等行為人之主觀不
法與強盜行為人之主觀不法幾無差異；復因取財行為與施強暴、
脅迫行為之因果順序縱使倒置，客觀上對於被害人或第三人所造
成財產法益與人身法益之損害卻無二致，而得予以相同之評價，
故擬制為強盜行為。是行為人在實行竊盜、搶奪之際，為防護贓
物、脫免逮捕或湮滅罪證，而當場對於被害人施用強暴、脅迫手
段，其主觀惡性已經表現於外，倘客觀上已致被害人當下難以抗
拒，即應成立準強盜罪，予以嚴懲。易言之，並不以至使被害人
陷於完全不能抗拒之地步為必要，否則準強盜與真強盜即無何差
異，殊非立法本旨。至於被害人在當下難以抗拒之後，復因其他
緣由，出手抵抗，甚或最後反制成功，要屬另事，不能以此後情
，逆斷被害人未達難以抗拒之程度。上訴人竊盜得逞甫遭發覺，
當場出拳揮向乙○○，自係為防護贓物而當場施以強暴；其力道
非輕，已致乙○○受傷，當非失手；乙○○既猝不及防、已經受
傷，顯見當下難以抗拒；上訴人原有脫免逮捕之意，嗣因障礙而
被制服，自不能就其最後被捕之結果，逆行推斷其甫施用強暴手
段之初，尚未致被害人於難以抗拒之程度。因而撤銷第一審關於
就上訴人上開犯行分別論處竊盜、傷害二罪部分之判決，改判依
想像競合犯從一重論處上訴人竊盜，因防護贓物、脫免逮捕，而
當場施以強暴罪刑（累犯）。已詳細敘述其所憑之證據及認定之
理由，所為論斷，俱有卷存證據資料可資覆按，並無採證或認定
事實違背經驗法則或論理法則，或其他違背法令之情形。上訴意
旨並未依據卷內訴訟資料具體指摘原判決有何不適用法則或適用
不當之違背法令情事，仍以其未對被害人施強暴行為，及所為未
達使被害人難以抗拒之程度等陳詞，就原審已調查及依憑證據所
為採證認事之職權行使，以及原判決已論列說明之事項，仍為事
實上之爭執，核與法律規定得為第三審上訴理由之違法情形，不
相適合。其上訴違背法律上之程式，應予駁回。
據上論結，應依刑事訴訟法第三百九十五條前段，判決如主文。
中    華    民    國  九十七  年    七    月   十七   日
                      最高法院刑事第五庭
                          審判長法官  賴  忠  星
                                法官  林  秀  夫
                                法官  宋      祺
                                法官  陳  祐  治
                                法官  孫  增  同
      本件正本證明與原本無異
                                      書  記  官
中    華    民    國  九十七  年    七    月  二十一  日
                                                    ｍ


司法院資訊處製作；財團法人民間司法改革基金會備份。
